臺灣臺北地方法院刑事判決　　　　　　　95年度訴字第1831號
公　訴　人　臺灣臺北地方法院檢察署檢察官
被　　　告　己○○
上列被告因違反廢棄物清理法案件，經檢察官提起公訴（95年度
偵字第14275、15673、21471號），本院判決如下：
    主  文
己○○共同連續偽造直轄市主管機關為執行一般廢棄物之清除、
處理之收費證明標誌，處有期徒刑貳年貳月。扣案如附表所示之
物均沒收。
    事  實
一、己○○前因販賣偽造臺北市政府專用垃圾袋之違反廢棄物清
    理法案件，經臺灣高等法院以九十三年度上訴字第九０九號
    判處有期徒刑一年二月確定，並於民國九十四年七月十九日
    執行完畢。竟仍不知悔改，其與辛○○、壬○○、癸○○、
    庚○○、戊○○、丙○○○、丁○○等人（均另行審結）明
    知自八十九年七月一日起，臺北市政府將垃圾清除處理規費
    改採販售專用垃圾袋而隨袋徵收之方式，臺北市民丟棄一般
    廢棄物，應使用臺北市政府環境保護局（址設臺北市○○區
    市○路一號六樓，下稱環保局）委託特定廠商製造，印製有
    「臺北市專用垃圾袋」、「臺北市政府環境保護局製」等字
    樣及如附圖一、二所示環保局享有商標權圖樣（附件一所示
    圖樣為第00000000號註冊商標，指定使用於塑膠製
    垃圾袋商品，專用期間自九十年六月一日起至一百年五月三
    十一日止；附件二所示圖樣為第00000000號註冊服
    務標章，指定使用於廢棄物銷毀、焚化、掩埋及再生處理服
    務，專用期間自九十年五月一日起至一百年四月三十日止）
    之專用垃圾袋，依特約足以表示業經隨袋繳納垃圾清除處理
    規費，始得送交環保局清潔人員清運之收費證明，亦屬臺北
    市政府為執行一般廢棄物清除處理而收取規費證明之一種準
    公文書；上述文字及附圖圖樣，未經環保局之授權或同意，
    均不得擅自使用。惟己○○於出獄後，自廖國淵（應由檢方
    另行偵辦）處取得印有「臺北市專用垃圾袋防偽標籤」及如
    附圖所示之商標圖樣雷射標籤，即於九十五年四月間，基於
    偽造臺北市專用垃圾袋之犯意，委託不知情之「慶達企業股
    份有限公司」（址設高雄縣鳥松鄉○○村○○路四七號，下
    稱達慶公司）主管王昭秀，以吹袋機製作塑膠袋成品（即垃
    圾袋半成品）及專用垃圾袋包裝袋（即ＰＰ外袋），再將吹
    製完成之塑膠袋及包裝袋載運至辛○○所經營之「壬洽企業
    有限公司」（址設高雄市○○街十號五樓，下稱壬洽公司）
    ，委託辛○○進行印刷工作，辛○○明知己○○提供之印刷
    滾筒及膠輪，係未經環保局授權同意印刷之工具，仍與己○○共同基於偽造臺北市專用垃圾袋之犯意，以每公斤新臺幣
    （下同）十元之代價，在己○○提供之塑膠袋上接續印刷「
    臺北市政府專用垃圾袋」、「臺北市政府環境保護局委製」
    等文字及如附圖所示之商標圖樣，同時將垃圾袋半成品捲成
    捲筒狀後，再交由同有犯意聯絡之「旭盛塑膠廠」（址設台
    南縣仁德鄉○○村○○○街一０二號）負責人壬○○，實施
    封口及切袋之工作，而將上開塑膠袋接續裁剪為特大型七十
    六公升垃圾袋成品。其等完成後即交由己○○在其位於高雄
    縣鳳山市○○路一一０巷四八之二三號工作地點、台南市○○路一三九巷四四弄十七號之二住所，將雷射標籤黏貼於垃
    圾袋上並包裝，存放於台南市○○街三四二巷二六號地下室
    ，而共同偽造臺北市專用垃圾袋之收費證明標誌、商標及服
    務標章，總計偽造完成四十件垃圾袋（內含十袋、每袋五十
    個，共五百個），足以生損害於臺北市政府垃圾清潔規費收
    取管理之正確性。
(二)、己○○偽造完成前開臺北市專用垃圾袋後，旋基於販賣該等
    垃圾袋之概括犯意，於九十五年四月、五月間，以每件四千
    元至五千五百元不等之價格，連續販賣給在臺北市士林區○○○街○段四二號、同前區○○街八六號設置倉庫及營業處
    所從事清潔工作之癸○○、在臺北市中山區○○○路五一二
    巷十三弄十三號二樓設置倉庫及營業處所從事清潔工作之庚○○、在臺北市士林區○○○路○段臨八十八號擺設檳榔攤
    之戊○○，以及在臺北市士林區小吃店打工之丙○○○等人
    。癸○○、庚○○、戊○○、丙○○○均知其等向己○○所
    購買之垃圾袋係屬偽造之專用垃圾袋，仍貪圖便宜而買受之
    ，己○○以此方式提供他人使用該等專用垃圾袋，足以生損
    害於臺北市政府垃圾清潔規費收取之正確性。
(三)、嗣於九十五年七月四日，經警分別在己○○位於高雄縣鳳山
    市○○路一一０巷四八之二三號之工作地點、台南市○○路
    一三九巷四四弄十七號之二、台南市○○街三四二巷二六號
    地下室之住處等地，扣得己○○所有如附表各編號所示供犯
    罪所用之器具，以及其所製造之偽造商標成品、半成品。
    理  由
一、本案被告己○○對於卷內之各項證據，均不爭執證據能力（
    本院卷第一四九頁），故卷內所列之各項證據，依刑事訴訟
    法第一百五十九條之五第一項之規定，自得作為證據，先予
    敘明。
二、訊據被告己○○固承認有於前述時、地自廖國淵處取得仿冒
    之臺北市專用垃圾袋雷射標籤，委託王昭秀、辛○○、壬○○等人製造、印刷垃圾袋後加以封口、切割，最後再由己○○在其住處黏貼雷射標籤，共完成四十件（每件內含十袋，
    每袋五十個，共五百個），再以每件四千至五千五百元不等
    之價格販售給癸○○、庚○○、戊○○及丙○○○之事實，
    惟否認其有犯罪之動機，辯稱：第一次被抓到之後，本來不
    想做了，但廖國淵打電話叫我做，並拿商標給我，當時我就
    知道商標有問題，但我想知道廖國淵犯罪地點以便檢舉，所
    以才答應他做，但袋子做完後都聯絡不上廖國淵，廖國淵的
    買主找不到廖國淵，都轉來找我，我只好賣三十幾件云云。
    經查：被告自承偽造及販賣臺北市專用垃圾袋之犯行，核與
    證人王昭秀、甲○○（因死亡而經檢察官撤回起訴）與其餘
    被告辛○○、壬○○、癸○○、庚○○、戊○○與丙○○○
    於檢察官偵訊時具結後證述之情節相符（九十五年度偵字第
    一四二七五號卷二第八至十四、五一至五三、一五二、一五
    五至一五六頁），參酌證人甲○○作證時提及己○○出監後
    主動找伊，說可能要再做偽袋；戊○○亦稱己○○主動到檳
    榔攤推銷垃圾袋，說買多比較便宜等語，可見己○○確有製
    作偽袋並主動推銷販賣之舉。再依卷內就己○○持用之行動
    電話進行通訊監察所得譯文內容，己○○向客戶表示正在處
    理雷射標籤，會盡量趕貨等情（同上卷第七四頁），顯見己○○實有偽造及販售偽袋之犯意。又負責承辦本案之員警乙○○於本院審理時到庭證述承辦過程中己○○大致上都有照
    事實回答，可能是經濟上因素才為本件犯行。事後己○○有
    來檢舉廖國淵，但通訊監察結果沒有查到相關事證等語（本
    院卷第二０二至二０三頁），可知己○○於本案案發後，方
    向承辦人員檢舉廖國淵涉案。己○○雖又辯稱本案案發前，
    有向另一員警黃建南檢舉云云，但己○○若真無犯罪之意，
    僅為知悉廖國淵之犯罪地點而佯稱偽造垃圾袋，則其與廖國
    淵聯繫拿取偽造雷射標籤時，即可檢附相關線索向警方報案
    ，焉有繼續將偽袋製造完成甚至主動銷售之必要？故己○○
    上開辯解，顯不可採。況廖國淵是否涉案，應由檢方另行偵
    辦，亦與己○○是否成立犯行係屬二事。而警方將在己○○
    工作地點及住處分別扣得之七十六公升專用垃圾袋送請環保
    局鑑定結果，認七十六公升專用垃圾袋防偽標籤以彩色網點
    印刷方式仿製，沒有印紋凸起效果，經鑑定結果均屬偽造，
    有該局九十五年八月十八日以北市環五字第09534654300號
    函覆之鑑定報告書一份在卷可稽（含真品與仿品比對照片，
    同上偵查卷第一五七至一七三頁）。此外，並有環保局就專
    用垃圾袋取得標章之商標註冊證二紙、達慶公司出貨單一張
    、達慶公司與壬洽公司現場照片九張、己○○行動電話之通
    訊監察譯文表一份在卷可稽（同上偵查卷第五四、六七至七
    十、七四至一０二、一七五、一九九頁）。復有己○○所有
    如附表所示之專用垃圾袋、偽造標籤、印刷滾輪、印刷用鋼
    板、調色盤等偽造工具、成品，以及供聯絡販賣偽袋所用之
    帳冊、行動電話等物扣案可資佐證，足見己○○前揭偽造與
    販賣偽袋部分之自白，核與事實相符，應堪採信。故本件事
    證明確，被告犯行堪以認定。
三、論罪科刑部分：
(一)、查被告己○○行為後，刑法業於九十四年二月二日修正公布
    部分條文，並於九十五年七月一日施行。依修正後刑法第二
    條第一項規定：「行為後法律有變更者，適用行為時之法律
    。但行為後之法律有利於行為人者，適用最有利於行為人之
    法律。」，此條規定係規範行為後法律變更所生新舊法律比
    較適用之準據，是刑法第二條本身雖經修正，尚無比較新舊
    法之問題，應一律適用裁判時之現行刑法第二條，以決定適
    用之刑罰法律。又被告行為時之刑法第五十六條規定：「連
    續數行為而犯同一之罪名者，以一罪論。但得加重其刑至二
    分之一。」；至被告行為後上開法條則已刪除。該項刪除雖
    非犯罪構成要件之變更，但已影響行為人刑罰之法律效果，
    自屬法律有所變更，而有比較新舊法之必要。查被告先後數
    次販賣偽造之臺北市專用垃圾袋之行為，若依舊法規定，僅
    以一罪論；若依新法，則須分論併罰。另被告行為後，刑法
    第五十五條關於牽連犯之規定業經刪除，則被告所犯各罪，
    若依舊法規定，僅以一罪論；若依新法，則須分論併罰，亦
    以舊法較為有利。故綜合比較結果，自應依修正後刑法第二
    條第一項前段規定，適用修正前刑法之相關規定予以論處。
(二)、被告己○○偽造之專用垃圾袋上印有「臺北市專用垃圾袋」
    、「臺北市政府環境保護局製」等字樣，依特約足以為表示
    業經隨袋繳納垃圾清潔規費，始得送交台北市環保局清潔人
    員清運之證明，該專用垃圾袋即屬廢棄物清理法第二十四條
    第三項所規定之執行一般廢棄物之清除、處理之收費證明標
    誌，亦屬刑法第二百二十條第一項之準公文書。被告偽造上
    開台北市專用垃圾袋，復持以販賣，核其所為，係犯刑法第
    二百十六條、第二百二十條第一項、第二百十一條之行使偽
    造準公文書罪、商標法第八十一條第一款之於同一商品使用
    相同之註冊商標罪、第八十二條之販賣仿冒商標商品罪、廢
    棄物清理法第四十五條第二項之偽造收費證明標誌罪、第三
    項之販賣偽造收費證明標誌罪。其偽造準公文書之低度行為
    為行使之高度行為所吸收，不另論罪。被告與辛○○、壬○○就偽造台北市專用垃圾袋之犯行，有犯意聯絡及行為分擔
    ，為共同正犯。又被告以一偽造台北市專用垃圾袋之行為同
    時觸犯商標法第八十一條第一款之於同一商品使用相同之註
    冊商標罪、廢棄物清理法第四十五條第二項之偽造收費證明
    標誌罪；另以一販賣台北市專用垃圾袋之行為同時觸犯刑法
    第二百十六條、第二百二十條第一項、第二百十一條之行使
    偽造準公文書罪、商標法第八十二條之販賣仿冒商標商品罪
    、廢棄物清理法第四十五條第三項之販賣偽造收費證明標誌
    罪，均為想像競合犯，應依刑法第五十五條規定，分別從一
    重之廢棄物清理法第四十五條第二項之偽造收費證明標誌罪
    、第三項之販賣偽造收費證明標誌罪處斷。被告先後多次販
    賣偽造台北市專用垃圾袋之犯行，均係在緊接之時間內，以
    相同之手法觸犯構成要件相同之罪名，顯係基於概括犯意反
    覆為之，應依刑法第五十六條之規定論以一罪。又被告所犯
    上開二罪間，有方法目的之牽連關係，應依刑法第五十五條
    之規定，從一重之廢棄物清理法第四十五條第二項之偽造收
    費證明標誌罪處斷。再被告有如事實欄所載之犯罪科刑執行
    情形，有臺灣高等法院被告前案紀錄表一份在卷可查，其於
    有期徒刑執行完畢後五年內，再故意觸犯本案有期徒刑以上
    之罪，為累犯，應依現行刑法第四十七條第一項規定加重其
    刑（此部分依新、舊法規定適用後均無不同，故無比較新舊
    法問題）。爰審酌被告前因販賣偽造臺北市專用垃圾袋之違
    反廢棄物清理法犯行，業經判刑確定並執行完畢，竟仍不知
    警惕，出監後再重操舊業，甚至進而從事偽造之犯行，可見
    其惡性不輕，惟考量被告製造之期間不長，雖使政府對環保
    政策之執行無法貫徹，並造成清潔費徵收之損失，惟被告於
    犯後承認大部分犯行，態度尚可等一切情狀，量處如主文所
    示之刑。
(三)、扣案如附表編號一至四所示之垃圾袋，為被告偽造之台北市
    專用垃圾袋成品、半成品，係被告犯商標法第八十一條第一
    款之罪所製造之商品，不問屬於被告與否，均應依商標法第
    八十三條規定宣告沒收。另扣案如附表編號五至十所示之物
    ，分別係被告所有供製造偽造垃圾袋之工具（印刷滾輪、鋼
    板、調色盤、偽造標籤等），以及聯絡販賣偽造垃圾袋事宜
    之物品（帳冊、行動電話等），業據被告供承在卷，應依刑
    法第三十八條第一項第二款規定宣告沒收。
據上論結，應依刑事訴訟法第二百九十九條第一項前段，廢棄物
清理法第四十五條第二項、第三項，商標法第八十一條第一款、
第八十二條、第八十三條，刑法第二條第一項前段、第十一條前
段、第二十八條、第二百十六條、第二百二十條第一項、第二百
十一條、第四十七條第一項、第三十八條第一項第二款，修正前
刑法第五十五條、第五十六條，刑法施行法第一條之一。
本案經檢察官張友寧到庭執行職務。
中　　華　　民　　國　　96　　年　　5 　　月　　31　　日
　　　　　　　　　刑事第三庭    審判長法　官　黃雅芬
                                      法  官  胡宗淦
      　　　　　　　　　　　　　　　　法　官　游士珺
上正本證明與原本無異。
如不服本判決，應於判決送達後10日內向本院提出上訴狀 (應抄
附繕本)。
                                      書記官  林素霜
中　　華　　民　　國　　96　　年　　6 　　月　　4 　　日
附錄本案論罪科刑法條全文
廢棄物清理法第45條
違反第12條、第18條第1項、第28條第1項、第7項、第36條第1項
、第38條第1項、第39條第1項或第41條第1項規定，因而致人於
死者，處無期徒刑或7年以上有期徒刑，得併科新臺幣1千5百萬
元以下罰金；致重傷者，處3年以上10年以下有期徒刑，得併科
新臺幣9百萬元以下罰金；致危害人體健康導致疾病者，處5年以
下有期徒刑，得併科新臺幣6百萬元以下罰金。
偽造、變造第24條第3項收費證明標誌者，處2年以上7年以下有
期徒刑，得併科新臺幣1千萬元以下罰金。
販賣前項收費證明標誌者，處1年以上7年以下有期徒刑，得併科
新臺幣1千萬元以下罰金。
商標法第81條
未得商標權人或團體商標權人同意，有下列情形之一者，處三年
以下有期徒刑、拘役或科或併科新臺幣20萬元以下罰金：
一  於同一商品或服務，使用相同之註冊商標或團體商標者。
二  於類似之商品或服務，使用相同之註冊商標或團體商標，有
    致相關消費者混淆誤認之虞者。
三  於同一或類似之商品或服務，使用近似於其註冊商標或團體
    商標之商標，有致相關消費者混淆誤認之虞者。
商標法第82條
明知為前條商品而販賣、意圖販賣而陳列、輸出或輸入者，處一
年以下有期徒刑、拘役或科或併科新臺幣5萬元以下罰金。
中華民國刑法第211條
偽造、變造公文書，足以生損害於公眾或他人者，處 1 年以上 7
年以下有期徒刑。
中華民國刑法第216條
行使第 210 條至第 215 條之文書者，依偽造、變造文書或登載
不實事項或使登載不實事項之規定處斷。
中華民國刑法第220條
在紙上或物品上之文字、符號、圖畫、照像，依習慣或特約，足
以為表示其用意之證明者，關於本章及本章以外各罪，以文書論
。
錄音、錄影或電磁紀錄，藉機器或電腦之處理所顯示之聲音、影
像或符號，足以為表示其用意之證明者，亦同。
中華民國刑法第339條
意圖為自己或第三人不法之所有，以詐術使人將本人或第三人之
物交付者，處5年以下有期徒刑、拘役或科或併科1千元以下罰金
。
以前項方法得財產上不法之利益或使第三人得之者，亦同。
前二項之未遂犯罰之。
附表：
┌──┬────────┬──┬──┬───┬──────┬──────┐
│編號│品名            │單位│數量│所有人│查獲地點    │諭知沒收法條│
├──┼────────┼──┼──┼───┼──────┼──────┤
│ 1. │偽造臺北市專用垃│ 個 │ 1  │己○○│高雄縣鳳山市│商標法第83條│
│    │圾袋            │    │    │      │鳳仁路110巷4│            │
│    │                │    │    │      │8-23號      │            │
├──┼────────┼──┼──┼───┼──────┼──────┤
│ 2. │偽造臺北市專用垃│ 個 │500 │己○○│台南市南區德│商標法第83條│
│    │圾袋（76公升袋- │    │    │      │興路139巷44 │            │
│    │特大型袋）      │    │    │      │弄17之2號   │            │
├──┼────────┼──┼──┼───┼──────┼──────┤
│ 3. │偽造臺北市專用垃│ 個 │ 2  │己○○│台南市南區德│商標法第83條│
│    │圾袋半成品（76升│    │    │      │興路139巷44 │            │
│    │袋-特大型袋）   │    │    │      │弄17之2號   │            │
├──┼────────┼──┼──┼───┼──────┼──────┤
│ 4. │偽造臺北市專用垃│ 個 │5000│己○○│台南市南區永│商標法第83條│
│    │圾袋（76公升袋- │    │    │      │安街342巷26 │            │
│    │特大型袋）      │    │    │      │號地下室    │            │
├──┼────────┼──┼──┼───┼──────┼──────┤
│ 5. │偽造標籤        │ 個 │ 1  │己○○│高雄縣鳳山市│刑法第38條第│
│    │                │    │    │      │鳳仁路110巷4│一項第二款  │
│    │                │    │    │      │8-23號      │            │
├──┼────────┼──┼──┼───┼──────┼──────┤
│ 6. │帳冊            │ 本 │ 1  │己○○│高雄縣鳳山市│刑法第38條第│
│    │                │    │    │      │鳳仁路110巷4│一項第二款  │
│    │                │    │    │      │8-23號      │            │
├──┼────────┼──┼──┼───┼──────┼──────┤
│ 7. │行動電話        │ 支 │ 1  │己○○│高雄縣鳳山市│刑法第38條第│
│    │                │    │    │      │鳳仁路110巷4│一項第二款  │
│    │                │    │    │      │8-23號      │            │
├──┼────────┼──┼──┼───┼──────┼──────┤
│ 8. │印刷滾輪        │ 支 │ 4  │己○○│台南市南區永│刑法第38條第│
│    │                │    │    │      │安街342巷26 │一項第二款  │
│    │                │    │    │      │號地下室    │            │
├──┼────────┼──┼──┼───┼──────┼──────┤
│ 9. │印刷用鋼板      │ 只 │ 2  │己○○│台南市南區永│刑法第38條第│
│    │                │    │    │      │安街342巷26 │一項第二款  │
│    │                │    │    │      │號地下室    │            │
├──┼────────┼──┼──┼───┼──────┼──────┤
│ 10. │調色盤          │ 組 │ 1  │己○○│台南市南區永│刑法第38條第│
│    │                │    │    │      │安街342巷26 │一項第二款  │
│    │                │    │    │      │號地下室    │            │
└──┴────────┴──┴──┴───┴──────┴──────┘
